臺灣臺北地方法院簡易民事判決
111年度北簡字第13315號
原      告  台北富邦商業銀行股份有限公司
法定代理人  程耀輝  
訴訟代理人  廖啓邦  
被      告  劉全成  
上列當事人間請求返還借款事件，本院於民國一百一十一年十月
十二日言詞辯論終結，判決如下︰
    主    文
被告應給付原告新臺幣肆萬捌仟伍佰陸拾捌元，及自民國九十四
年三月七日起至民國一百一十年七月十九日止，按年息百分之十
九點六八計算之利息，另自民國一百一十年七月二十日起至清償
日止，按年息百分之十六計算之利息。
被告應給付原告新臺幣壹拾萬零伍佰零肆元，及其中新臺幣玖萬
玖仟零捌拾元部分，自民國九十四年三月二十一日起至民國一百
零四年八月三十一日止，按年息百分之十八點二五計算之利息，
另自民國一百零四年九月一日起至清償日止，按年息百分之十五
計算之利息。
原告其餘之訴駁回。
訴訟費用新臺幣壹仟伍佰伍拾元由被告負擔。
本判決第一、二項得假執行。
    事    實
甲、原告方面：
一、聲明：㈠被告應給付原告新臺幣（下同）四萬八千五百六十
    八元，及自民國九十四年三月七日起至一百一十年七月十九
    日止，按年息百分之十九點六八計算之利息，另自一百一十
    年七月二十日起至清償日止，按年息百分之十六計算之利息
    ，暨自九十四年四月八日起至清償日止，其逾期在六個月以
    內者，按上開利率百分之十，逾期超過六個月者，按上開利
    率百分之二十計算之違約金；㈡被告應給付原告十萬零五百
    零四元，及其中九萬九千零八十元部分，自九十四年三月二
    十一日起至一百零四年八月三十一日止，按年息百分之十八
    點二五計算之利息，另自一百零四年九月一日起至清償日止
    ，按年息百分之十五計算之利息，暨自九十四年四月二十二
    日起至清償日止，其逾期在六個月以內者，按上開利率百分
    之十，逾期超過六個月者，按上開利率百分之二十計算之違
    約金。
二、陳述略稱：
  ㈠台北銀行股份有限公司與富邦商業銀行股份有限公司於九十
    四年一月一日依銀行法及金融機構合併法規定正式合併，合
    併後存續法人為台北銀行，名稱變更為台北富邦商業銀行股
    份有限公司，並概括承受消滅法人富邦商業銀行股份有限公
    司之權利義務，合先敘明。
  ㈡緣被告劉全成向原告申請貸款，原告於九十一年十月三日撥
    付二十萬元予被告，借款期間為九十一年十月三日起至九十
    四年十月三日止、利率依約按年息百分之十九點六八固定計
    付，如有任何一期本金未如期清償，其債務即視為全部到期
    。
  ㈢被告又於九十二年五月十二日與原告簽立「富邦銀行頭家現
    金卡融資契約書」，依約利率按年息百分之十八點二五固定
    計付，如有任何一期本金未如期清償，其債務即視為全部到
    期。
  ㈣詎被告未依約還款，貸款部分被告僅攤還本息至九十四年三
    月六日止，尚欠四萬八千五百六十八元及如聲明第一項所示
    之利息、違約金未為清償；現金卡部分被告僅攤還本息至九
    十四年三月二十日止，尚欠十萬零五百零四元及如聲明第二
    項所示之利息、違約金未為清償，爰依消費借貸之法律關係
    提起本件訴訟。
三、證據：提出經濟部函影本二件、股份有限公司變更登記表影
    本一件、貸款契約書影本一件、約定書影本一件、放款帳戶
    還款及待收明細查詢一件、現金卡融資額度申請書影本一件
    、現金卡融資契約書影本一件、各類存款歷史對帳單一件、
    客戶放款交易明細表一件及被告戶籍謄本一件為證。
乙、被告方面：被告未於言詞辯論期日到場，亦未提出書狀作何
    聲明或陳述。
    理    由
一、程序方面：
  ㈠依原告所提約定書第十二條、現金卡融資契約書第十六條之
    約定，兩造合意以臺灣臺北地方法院為第一審管轄法院，故
    本院對本事件具有管轄權。
  ㈡本件被告經合法通知未於言詞辯論期日到場，核無民事訴訟 
    法第三百八十六條所列各款情形，應依職權由原告一造辯論
     而為判決。
二、原告主張之事實，已據其提出經濟部函影本二件、股份有限
    公司變更登記表影本一件、貸款契約書影本一件、約定書影
    本一件、放款帳戶還款及待收明細查詢一件、現金卡融資額
    度申請書影本一件、現金卡融資契約書影本一件、各類存款
    歷史對帳單一件、客戶放款交易明細表一件及被告戶籍謄本
    一件為證，經核對相關證物原本無訛，堪認原告主張為真實
    。
三、惟按約定利率，超過年息百分之十六者，超過部分之約定無
    效；自一百零四年九月一日起，銀行辦理現金卡之利率或信
    用卡業務機構辦理信用卡之循環信用利率不得超過年利率百
    分之十五，民法第二百零五條及銀行法第四十七條之一第二
    項分別定有明文。除前述限定之利息外，債權人不得以折扣
    或其他方法，巧取利益；又約定之違約金額過高者，法院得
    減至相當之數額，民法第二百零六條及第二百五十二條分別
    定有明文。經查，本件原告聲明第一項、第二項請求被告計
    付之利息，已為法定年利率之上限，而原告因被告遲延給付
    ，除受有利息損失外，尚難認有其他損害，且參酌國內貨幣
    市場利率已大幅調降，原告猶以單方擬定之定型化約款，向
    消費者即被告收取近法定最高年息，已因此獲取大量之經濟
    利益，再加計原告請求聲明第一項、第二項之末段違約金，
    均超過法定最高年息，明顯偏高，且有規避法定利率上限予
    以巧取利益之嫌，依首揭規定，本院認原告請求之違約金額
    過高，對被告有失公平，爰予酌減免除為適當。
四、從而，原告本於消費借貸之法律關係，請求：㈠被告給付原
    告四萬八千五百六十八元，及自九十四年三月七日起至一百
    一十年七月十九日止，按年息百分之十九點六八計算之利息
    ，另自一百一十年七月二十日起至清償日止，按年息百分之
    十六計算之利息，暨自九十四年四月八日起至清償日止，其
    逾期在六個月以內者，按上開利率百分之十，逾期超過六個
    月者，按上開利率百分之二十計算之違約金；㈡被告給付原
    告十萬零五百零四元，及其中九萬九千零八十元部分，自九
    十四年三月二十一日起至一百零四年八月三十一日止，按年
    息百分之十八點二五計算之利息，另自一百零四年九月一日
    起至清償日止，按年息百分之十五計算之利息，暨自九十四
    年四月二十二日起至清償日止，其逾期在六個月以內者，按
    上開利率百分之十，逾期超過六個月者，按上開利率百分之
    二十計算之違約金，其請求於主文第一、二項之範圍內為有
    理由，應予准許；逾此部分之請求，則無所據，應予駁回。
五、本件係就民事訴訟法第四百二十七條第一項訴訟適用簡易程
    序所為被告一部敗訴之判決，依同法第三百八十九條第一項
    第三款規定，被告敗訴部分應依職權宣告假執行。
六、本件訴訟費用額，依後附計算書確定如主文所示金額。
七、據上論結，原告之訴為一部有理由，一部無理由，依民事訴
    訟法第四百三十三條之三、第七十九條，判決如主文。
中　　華　　民　　國　　111 　年　　10　　月　　26　　日
                              臺北簡易庭
                              法      官  文衍正
以上正本係照原本作成。
如對本判決不服，須於判決送達後二十日內向本庭（臺北市重慶
南路一段一百二十六巷一號）提出上訴狀。（須按他造當事人之
人數附繕本）。如委任律師提起上訴者，應一併繳納上訴審裁判
費。
中　　華　　民　　國　　111 　年　　10　　月　　26　　日
                              書  記  官  高秋芬
訴訟費用計算書：
項        目             金  額（新臺幣）        備  註 
第一審裁判費　　           1,550元
合　　　　計　　     　    1,550元